【裁判字號】    92,重上更(三),6
【裁判日期】    920331
【裁判案由】    毒品危害防制條例
【裁判全文】
臺灣高等法院刑事判決                            九十二年度重上更(三)字第六號
    上  訴  人
    即  被  告  乙○○
    指定辯護人  本院公設辯護人郭書益
右上訴人因違反毒品危害防制條例案件，不服臺灣桃園地方法院八十八年度訴字第一
０七０號，中華民國九十年三月十六日第一審判決（起訴案號：臺灣桃園地方法院檢
察署八十八年度偵字第一二七八號、八十八年度偵緝字第二九二號），提起上訴，經
判決後，由最高法院第三次發回更審，本院判決如左：
    主  文
原判決關於販賣第二級毒品及定執行刑部分均撤銷。
乙○○販賣第二級毒品，處有期徒刑柒年陸月。扣案0000000000號行動電
話壹支、安非他命貳包（合計重貳拾陸點捌肆捌伍公克，取樣零點零貳肆伍公克檢驗
，餘貳拾陸點柒玖玖伍公克）、安非他命壹大包（淨重拾柒點伍公克）沒收銷燬。扣
案電子磅秤壹台沒收。
    事  實
一、乙○○（綽號「神經」）前曾犯肅清煙毒條例案件，經本院八十三年度上訴字第
    一三一七號判決有期徒刑三年六月確定；另因犯煙毒等案件，經臺灣桃園地方法
    院八十四年度訴字一二一○號判決應執行有期徒刑三年六月確定，於民國（下同
    ）八十五年六月七日接續前案執行，執行完畢日期為九十年九月二十三日，嗣於
    八十七年四月四日假釋出獄（於本案不構成累犯）。
二、乙○○意圖牟取不法利益，基於概括犯意，(一)於八十七年七月三十一日凌晨，在
    臺北市○○路○段二一巷一二號貴族賓館六０八室內，意圖販賣而持有安非他命
    二包（合計重貳拾陸點捌肆捌伍公克，取樣零點零貳肆伍公克檢驗，餘貳拾陸點
    柒玖玖伍公克），同日凌晨三時三十分許，警察根據他人電話檢舉，至該房檢查
    ，當場扣得上開第二級毒品安非他命二包及海洛因、注射筒一支、分裝袋十四個
    、乙○○
    ，乙○○則乘隙逃逸。(二)於八十八年一月十七日十八時許，賴宏睿打乙○○之另
    外一支0000000000號行動電話表示要向乙○○購買安非他命，二人相
    約於是日晚間二十時許，在臺北市○○路（起訴書誤繕為士林路）與民族東路口
    附近，以新台幣（以下同）五千元販賣安非他命一包（淨重零點捌公克）予賴宏
    睿。(三)乙○○於八十八年一月十八日十六時三十分許，因在桃園縣龜山鄉○○○
    路八十號前販賣第一級毒品海洛因予劉玫君（此部分，經本院九十一年上更(二)字
    第五八七號判決有期徒刑八年，乙○○提起上訴，經最高法院九十一年台上字第
    七五六二號判決上訴駁回確定），警方在龜山鄉○○○路長庚醫院停車場查獲劉
    玫君，劉玫君向警方供稱係在桃園縣龜山鄉○○○路八十號前向乙○○購買海洛
    因，警方隨又至桃園縣龜山鄉○○○路八十號前查獲乙○○，並在乙○○身上扣
    得其前供販賣安非他命予賴宏睿連絡用之0000000000號行動電話。乙
    ○○被查獲後，帶同警員至其向邱傳吉借住之桃園縣龜山鄉○○○路六二０巷八
    ０弄九三號八樓住處，警員隨在該址天花板牆壁縫隙內搜索扣得乙○○意圖販賣
    而持有之安非他命一大包（毛重拾捌點陸公克，淨重拾柒點伍公克，起訴書誤繕
    為毛重拾柒點陸公克，淨重拾柒公克），另在七樓與八樓之樓梯夾層內查獲乙○
    ○所有供販賣安非他命分裝用之電子磅秤一台。而賴宏睿於是日（十八日）二十
    時三十分許，前往桃園縣龜山鄉○○○路六二０巷八０弄九三號八樓乙○○住處
    欲還清貨款時，為警查獲，並當場在賴宏睿交由同行簡永隆攜帶之小皮包內，扣
    得該安非他命一包、分裝袋八只、裝安非他命用保濟丸空瓶一個、吸食器二個。
三、案經臺北市政府警察局大同分局報請臺灣桃園地方法院檢察署檢察官偵查起訴。
    理  由
一、上訴人即被告乙○○矢口否認有販賣及意圖販賣而持有安非他命之犯行，辯稱：
    八十七年七月三十一日凌晨在貴族賓館六０八室所查扣的安非他命二包等物並非
    伊所有，伊最後才進去，不知該毒品係何人所有；而警方於八十八年一月十八日
    晚間在桃園縣龜山鄉○○○路六二０巷八０弄九三號八樓所查獲之一大包安非他
    命，經友人許時榮告知係其與邱春福等人共同出錢買來吸用，亦非伊所有；至八
    十八年一月十七日晚間，伊亦無販賣安非他命予賴宏睿，且賴宏睿亦曾表示其於
    同年月十六日就吸食過該扣案之安非他命，焉有可能於十七日向伊購買？足證販
    賣安非他命予賴宏睿者係另有其人云云。
二、惟經查：
(一)、警方係接獲電話檢舉，有人在台北市○○路○段二十一巷十二號之貴族賓館販賣
    毒品，乃於八十七年七月三十一日晨三時四十分許至該址檢查，在該賓館六０八
    室查獲甲○○、邱傳吉，乙○○趁機逃逸，現場扣得安非他命、海洛因、行動電
    話及乙○○之
    二二九號卷第一頁反面、第五頁反面）。被告於九十二年二月二十六日本院調查
    時亦供稱，當時我是去找邱傳吉，警察來的時候我跑掉，
    褲子，這些都是我的沒錯，我當時在廁所把褲子脫掉，因為警察來，所以我來不
    及穿就跑掉，從窗戶跑掉。證人邱傳吉與甲○○於警局及檢察官偵訊中證稱，被
    告長期住宿貴族賓館五０二號房，其等與被告均為朋友，由被告介紹其等相互認
    識，八十七年七月三十日晚上，甲○○前往該賓館六０八號房住宿，原是要向乙
    ○○取安非他命，因乙○○有在賣安非他命，當晚邱傳吉欲前往找乙○○，因乙
    ○○不在，始先前往甲○○房間，邱傳吉與乙○○在甲○○房間談話時，甲○○
    先睡覺，待警前來甲○○房間臨檢，乙○○先行逃逸，未即將其所有暫放於六０
    八號房床頭櫃之安非他命二包、海洛因一包、分裝袋十四個、
    一個、支票四張及現金三萬四千二百元取走等情，有經警查獲之上揭物品扣案及
    台北市警察局士林分局刑事案件移送書在卷可證（見偵字第七二二九號影印卷第
    一、十至十四頁、四十三頁，依該二人之供述及警方查扣資料所載，安非他命二
    包係在六０八號房查獲。最高法院九十一年台上字第七五六二號判決記載安非他
    命二包在五０二房查獲，當係有誤）。證人甲○○雖於警局第一次訊問時供稱上
    揭物品不知是何人所有，但其在警局第二次訊問及檢察官前後二次偵查中則均堅
    稱為被告所有，核與證人邱傳吉於警局前後二次所證相符（見上揭卷第七頁背面
    、第十頁、第十二頁、第十四頁、第三十五頁背面、第四十三頁）。該六０八號
    房是甲○○於八十七年七月三十日晚上所承租（見偵字第七二二九號卷第十一頁
    ），乙○○則長期承租該賓館五０二房，於翌日（即七月三十一日凌晨）至甲○
    ○所住之六０八房，並將安非他命等物帶往該六０八房，放置房間化妝台上，脫
    下褲子上廁所，突遇警臨檢而又逃逸，故現場留下安非他命及被告乙○○之長褲
    、
    未及認知實情，始答覆不知何人所有，但其後甲○○、邱傳吉均供稱，安非他命
    係被告乙○○所有。參以被告自承與甲○○、邱傳吉無冤仇（見本院九十二年二
    月二十六日調查筆錄），且邱傳吉其後又將其住處借予被告乙○○居住，足認邱
    傳吉與被告之關係非比尋常，甲○○於警訊其後之供述、檢察官之偵訊時之供述
    ，及邱傳吉於警訊之供述，應可採信。況證人甲○○於警訊中稱：伊原本要向乙
    ○○綽號神經拿安非他命，因為神經有在賣安非他命等語（見偵字第七二二九號
    卷第一二頁），又在現場查獲被告來不及拿走之
    虛，何以來不及穿長褲即逃離現場，亦足認警方在該房內查扣之毒品安非他命，
    為被告所有。
(二)、證人賴宏睿在警訊中證稱：伊在八十八年一月十七日下午六時左右，打綽號「神
    經」乙○○之0000000000號行動電話，要向其購買安非他命，乙○○
    便向伊說要晚一點，大約晚上九點到十點之間伊等便在台北市○○路、民族東路
    口附近交易，伊買一包安非他命，就是被警察查到的那一包，價錢為新台幣五千
    元等語（見偵字第一二七八號卷第十四頁反面）。證人簡永隆於警訊時供稱，警
    方查獲之安非他命是賴宏睿所有（見偵字第一二七八號卷第十五頁反面）；簡永
    隆在原審審理時亦證稱：裝安非他命的包包是賴宏睿叫伊幫忙拿的（見原審卷第
    一五四頁）。此外復有自簡永隆處所查獲賴宏睿寄放之安非他命一小包扣案可資
    佐證。證人賴宏睿在偵查中雖翻稱：毒品是案發前二天，向不知名朋友以三千元
    買了一點二公克安非他命云云（見偵字第一二七八號卷第一百十四頁），在原審
    審理時則改稱：安非他命是向板橋陸喻明買的，警察查到當天伊是去找乙○○還
    先前向乙○○買行動電話的錢，是前一天買的，買的時候伊先給他五千，當天要
    去還剩下的五千元云云（見原審卷第一五六、一五七頁），其在警訊中指證安非
    他命來源為被告，在偵查中則稱不知其人，在審理時又翻稱為板橋陸某，不僅與
    其先前警訊所述出入過大，且所述五千元還款原因與被告所辯：賴宏睿欠伊賭債
    ，伊有交手機給賴宏睿去賣，兩者加起來賴宏睿共欠伊一萬元云云（見原審卷第
    一八二頁）明顯不符。而賴宏睿所稱毒品來源在板橋一節，又與證人簡永隆所述
    ：伊知道賴宏睿的安非他命是在林口拿的等語（見原審卷第一五五頁）相左，足
    見賴宏睿於偵查後所述均屬迴護之詞，並不足採；而應以證人賴宏睿警訊所述為
    可信。再者，證人賴宏睿雖又在偵查及本院審理時先後稱：警訊中的陳述不是伊
    講的；警訊筆錄是警察自己寫的，警察沒有刑求伊，但訊問中有把伊帶到密室恐
    嚇伊云云（八十八年度偵字第一二七八號卷第一百十四頁、本院八十九年十二月
    二十日筆錄），惟其在偵查中不僅自承：警察沒有刑求等語（八十八年度偵字第
    一二七八號卷第一百十三頁反面），已與其在本院所述相違；即證人賴宏睿在偵
    查中經檢察官質以：警訊筆錄為何簽名時？又無言以對（同上卷第一百十四頁）
    。既稱警訊不實，卻又無法指訴錯誤何在，此後在審理時更翻稱其遭恐嚇云云，
    已有可疑。況證人簡永隆在原審審理時更明確證稱：伊做筆錄時看得到賴宏睿，
    伊和賴宏睿隔一個桌子的距離，賴宏睿有沒有被刑求伊沒看到等語（見原審卷第
    一五五頁），與證人所述遭恐嚇一節顯然不符，足見賴宏睿於偵審中所述警訊不
    實，遭脅迫云云，均不足採。至證人簡永隆在原審審理時稍後翻稱：賴宏睿中途
    是有被帶出去，時間太久了他剛講伊才記起來云云，應係附和賴宏睿之詞，此部
    分並不足採。綜上所述，被告所辯賴宏睿是還伊賭債和手機的錢云云，並不足採
    ，其販賣安非他命予賴宏睿之犯行，亦堪認定。
(三)、乙○○於八十八年一月十八日十六時三十分許，因在桃園縣龜山鄉○○○路八十
    號前販賣第一級毒品海洛因予劉玫君之犯行業經最高法院九十一年台上字第七五
    六二號判決確定，有該判決在卷可稽，且警方係在龜山鄉○○○路長庚醫院停車
    場先查獲劉玫君，劉玫君向警方供稱係在桃園縣龜山鄉○○○路八十號前向乙○
    ○海洛因，警方隨又至桃園縣龜山鄉○○○路八十號前查獲乙○○，並在乙○○
    身上扣得被告所有之0000000000號行動電話，乙○○被查獲後，帶同
    警員至其向邱傳吉借住之桃園縣龜山鄉○○○路六二０巷八０弄九三號八樓住處
    ，警員隨在該址天花板牆壁縫隙內搜索扣得乙○○意圖販賣而持有之安非他命一
    大包（毛重拾捌點陸公克，淨重拾柒點伍公克），另在七樓與八樓之樓梯夾層內
    查獲電子磅秤一台，賴宏睿於警方搜索時亦至該址被查獲，並在簡永隆身上扣得
    賴宏睿前向被告乙○○購買之安非他命一包，此有警方之移送書及扣押證明筆錄
    在卷可稽（見偵字第一二七八號卷第四頁、第十頁、第十一頁、第十二頁）。邱
    傳吉於警訊時供稱，桃園縣龜山鄉○○○路六二０巷八０弄九三號七樓、八樓之
    房子是我的借予乙○○居住，乙○○係於本月（即八十八年一月）十二日住到我
    秤不知是何人的（見偵字第一二七八號卷第二十二頁正反面）。警方帶同乙○○
    至桃園縣龜山鄉○○○路六二０巷八０弄九三號八樓搜索時在場之證人邱宏全（
    係邱傳吉侄子）於警訊時供稱，玻璃球吸管是許時榮所有，其餘均是乙○○所有
    （見偵字第一二七八號卷第二五頁）。被告乙○○於警訊時供稱，是向邱傳吉借
    命一大包（見偵字第一二七八號卷第三十三頁）屬實。安非他命係在被告向邱傳
    吉借住之房間天花板牆壁縫隙內查號到，另在七樓與八樓之樓梯夾層內查獲電子
    磅秤一台，再參以被告於八十七年七月三十一日被查獲有數量不少之安非他命及
    邱宏全所供安非他命等物是被告所有，足認安非他命及電子磅秤是被告所有。雖
    被告乙○○於八十八年一月十八日被查獲所採之尿液，經檢驗有安非他命之反應
    （見偵字第一二七八號卷第一四六頁、一四七頁）。惟被告乙○○於警訊時供稱
    ，從八十四年二月間出獄後再開始施打海洛因，安非他命是從二個月前（即八十
    七年十一月）開始吸食，最後一次吸食安非他命是在八十八年一月十七日晚上（
    見偵字第一二七八號卷第三四頁）。其於九十二年二月二十六日本院調查時供稱
    ，有時有吸安非他命，有時沒有，有時候好幾天沒有吸，有時候上廁所上不出大
    便的時候會吸一點點，一、二天才吸一次，吸的數量很少，只有一點點。而被查
    獲之安非他命數量龐大，又查獲被告所有藏匿七樓、八樓夾層內之磅秤，而磅秤
    係販賣毒品者慣用之物，足認該安非他命係被告意圖販賣而持有，非係供被告吸
    用。
(四)、被告前後二次被查獲大量之安非他命，經送檢驗，第一次二包，合計重貳拾陸點
    捌肆捌伍公克，取樣零點零貳肆伍公克檢驗，餘貳拾陸點柒玖玖伍公克，第二次
    一大包，毛重拾捌點陸公克，淨重拾柒點伍公克，此有憲兵司令部刑事鑑驗中心
    之報告在卷可稽（見偵字第七二二九號卷第八三頁）。查安非他命價值昂貴，取
    得不易，為眾所皆知，被告並非擁有巨資之人，其苟非因販賣或意圖販賣而持有
    ，何以有如此巨大數量之安非他命？且同時擁有販賣之工具？
(五)、綜上所述，被告應有意圖販賣而持有安非他命及販賣安非他命之行為，被告所辯
    為卸責之詞，不足採信，其犯行堪以認定。
三、核被告乙○○販賣安非他命予賴宏睿之所為，係犯毒品危害防制條例第四條第二
    項之販賣第二級毒品罪。被告意圖販賣而持有安非他命之低度行為（被告有二次
    在二地點被查獲持有數量龐大之安非他命），為其販賣安非他命之高度行為所吸
    收，不另論罪，檢察官認被告之意圖販賣而持有安非他命之行為與販賣安非他命
    之行為有方法結果之牽連關係，容有誤會。
四、原審就被告販賣安非他命部分予以論罪科刑，固非無見，惟原判決認八十七年七
    月三十一日三時三十分，在臺北市○○路○段二一巷一二號貴族賓館六０八室內
    ，所查獲安非他命二包，無從證明被告係本於販賣之意圖而持有，而對該部分不
    另為無罪之諭知，容有未洽，且認在被告乙○○向邱傳吉借住之處所查獲之安非
    他命及電子磅秤等物與本案無關，未予宣告沒收，亦有未當，被告提起上訴，仍
    執陳詞，否認意圖販賣而持有安非他命及販賣安非他命，固無可採，惟原判決關
    於被告販賣第二級毒品部分既有可議，應由本院將原判決關於被告販賣第二級毒
    品及定執行刑部分撤銷改判，審酌被告販賣第二級毒品安非他命增長毒風，惟販
    賣第二級毒品僅一次，所得金額亦不過五千元，但被查獲意圖販賣而持有之安非
    他命數量甚多，及被告犯後態度等一切情狀，量處如主文第二項所示之刑。扣案
    之安非他命貳包（在前述賓館查獲者，合計重貳拾陸點捌肆捌伍公克，取樣零點
    零貳肆伍公克檢驗，餘貳拾陸點柒玖玖伍公克）、安非他命壹大包（在邱傳吉住
    處查獲者，淨重拾柒點伍公克，起訴書誤繕為淨重拾柒公克），均依毒品危害防
    制條例第十八條第一項規定宣告沒收銷燬。查扣之0000000000號摩托
    羅拉行動電話，係被告所有供販賣第二級毒品予賴宏睿所用之物，電子磅秤一台
    (在邱傳吉住處查獲)係被告供販賣安非他命所用，均依毒品危害防制條例第十九
    條第一項規定沒收（該行動電話雖於被告販賣第一級毒品部分宣告沒收，但仍應
    於此部分再為沒收之宣告），至於販賣安非他命予賴宏睿部分，該五千元既尚未
    取得，無犯罪所得之可言，自無從宣告沒收，併予敘明。又證人賴宏睿身上查扣
    之安非他命一小包、吸食器等物，係賴宏睿涉嫌施用毒品所扣押之物，被告身上
    起出之海洛因一包、針筒五支、生理食鹽水六罐與本件無關，均不予沒收；起訴
    書雖指於八十七年七月三十一日三時三十分，在貴族賓館六０八室內，查獲之摩
    托羅拉行動電話一支（000000000號），係被告所有供犯罪用之物。惟
    查無證據證明被告於是時即已利用該支行動電話販賣安非他命，自不能認該行動
    電話係被告所有供犯罪所用之物予以宣告沒收，均併此敘明。
據上論斷，應依刑事訴訟法第三百六十九條第一項前段、第三百六十四條、第二百九
十九條第一項前段，毒品危害防制條例第四條第二項、第十八條第一項、第十九條第
一項，判決如主文。
本案經檢察官李進誠到庭執行職務。
中      華      民      國    九十二    年      三      月    三十一    日
                                台灣高等法院刑事第三庭
                                    審判長法  官  張  連  財
                                          法  官  黃  金  富
                                          法  官  林  明  俊
右正本證明與原本無異。
如不服本判決，應於收受送達後十日內向本院提出上訴書狀，其未敘述上訴之理由者
並得於提起上訴後十日內向本院補提理由書（均須按他造當事人之人數附繕本）。
                                          書記官  蕭  進  忠
中      華      民      國    九十二    年      四      月      二      日
附註：本案論罪科刑法條全文
毒品危害防制條例第四條第二項：
製造、運輸、販賣第二級毒品者，處無期徒刑或七年以上有期徒刑，得併科新台幣七
百萬元以下罰金。


司法院資訊處製作；財團法人民間司法改革基金會備份。
